【裁判字號】    99,簡上,64
【裁判日期】    991109
【裁判案由】    違反家庭暴力防治法
【裁判全文】
臺灣苗栗地方法院刑事判決              99年度簡上字第64號
上  訴  人
即  被  告  甲○○
上列上訴人因違反家庭暴力防治法案件，不服本院苗栗簡易庭中
華民國99年6 月28日99年度苗簡字第483 號第一審簡易判決（聲
請簡易判決處刑案號：99年度偵字第1799號），提起上訴，本院
管轄之第二審合議庭判決如下：
    主  文
上訴駁回。
    事  實
一、甲○○為乙○○（已於民國99年2 月11日晚間死亡）之子，
    2 人間具有家庭暴力防治法第3 條第3 款所定之家庭成員關
    係。甲○○前因對乙○○實施家庭暴力行為，經乙○○向本
    院聲請核發通常保護令，本院乃於98年8 月5 日依家庭暴力
    防治法第14條第1 項第1 款、第2 款、第10款之規定，核發
    98年度家護字第80號民事通常保護令，裁定甲○○不得對乙
    ○○實施身體或精神上不法侵害之行為，亦不得對乙○○為
    騷擾行為，及應完成處遇計畫等，並自核發時起生效，有效
    期間為10月。該保護令於同年8 月24日由甲○○親自收受，
    惟其不服提起抗告，嗣經本院於99年1 月22日以98年度家護
    抗字第5 號民事裁定，廢棄原裁定有關甲○○應完成處遇計
    畫之部分，而駁回其餘抗告，前開裁定並經甲○○於99年1
    月29日親自收受。甲○○明知上開保護令之內容，然於99年
    2 月10日23時許，騎乘機車經過苗栗縣頭份鎮○○里○○路
    155 巷77號「冉再砂石場」內之鐵皮屋工寮，發現乙○○在
    該工寮內，竟基於違反保護令之犯意，向乙○○按鳴喇叭，
    待乙○○走出屋外後，更向其喝叱：「你外面欠債8 、9 千
    萬，我幫你還了，你還欠我3 千萬，我要拆你的房子。」等
    語，以此方式騷擾乙○○，對之實施精神上不法侵害，而違
    反本院所為上開民事通常保護令。
二、案經乙○○訴由苗栗縣警察局頭份分局報請臺灣苗栗地方法
    院檢察署檢察官聲請簡易判決處刑。
    理  由
一、按現行刑事訴訟法為保障被告之反對詰問權，排除具有虛偽
    危險性之傳聞證據，以求實體真實之發見，於該法第159 條
    第1 項明定被告以外之人於審判外之言詞或書面陳述，除法
    律有規定者外，不得作為證據。而刑事訴訟法第159 條之1
    至159 條之4 有傳聞法則之例外規定，且被告以外之人於審
    判外之陳述，雖不符前4 條之規定，而經當事人於審判程序
    同意作為證據，法院審酌該言詞陳述或書面陳述作成時之情
    況，認為適當者，亦得為證據；當事人、代理人或辯護人於
    法院調查證據時，知有第159 條第1 項不得為證據之情形，
    而未於言詞辯論終結前聲明異議者，視為有前項之同意，刑
    事訴訟法第159 條之5 定有明文。本案以下所引用之被告以
    外之人於審判外之陳述（含書面陳述），業經本院於準備程
    序及審理時予以提示並告以要旨，且各經檢察官、被告表示
    意見，迄於言詞辯論終結前，均未主張有刑事訴訟法第159
    條第1 項不得為證據之情形，是應視為同意作為證據，且經
    本院審酌後，無取得證據違法、欠缺供述之任意性或證據證
    明力顯然偏低等不適當之情形，認均有證據能力，合先敘明
    。
二、訊據被告甲○○固坦承已收受本院前開民事通常保護令、民
    事裁定，且知悉該保護令內容，及其於前揭保護令核發後之
    上開時、地，有向告訴人乙○○催討債務之事實，惟矢口否
    認有何違反家庭暴力防治法之犯行，辯稱：當天是告訴人擅
    自進入伊「冉再砂石場」之營業場所，伊巡視後發現告訴人
    ，僅問其債務何時要償還，並無告訴人指述之情事云云。經
    查：
  (一)被告前因對告訴人乙○○實施家庭暴力行為，經告訴人向本
    院申請核發通常保護令，本院乃於98年8 月5 日依家庭暴力
    防治法第14條第1 項第1 款、第2 款、第10款之規定，核發
    98年度家護字第80號民事通常保護令，裁定被告不得對告訴
    人實施身體或精神上不法侵害之行為，亦不得對告訴人為騷
    擾行為，及應完成處遇計畫等，並自核發時起生效，有效期
    間為10月。該保護令於同年8 月24日由被告親自收受，惟其
    不服提起抗告，嗣經本院於99年1 月22日以98年度家護抗字
    第5 號民事裁定，廢棄原裁定有關被告應完成處遇計畫之部
    分，而駁回其餘抗告，前開裁定並經被告於99年1 月29日親
    自收受，被告乃知悉前開民事通常保護令之內容等情，為被
    告所不否認（見本院卷第86頁），並有本院98年度家護字第
    80號民事通常保護令、98年度家護抗字第5 號民事裁定影本
    各1 份，送達證書影本2 份在卷可稽（見偵卷第14-18 、27
    頁），此部分之事實足可認定。
  (二)又上開犯罪事實，業據告訴人乙○○於警詢時證述明確（見
    偵卷第10-12 頁），並經到場處理本案之員警蘇騰杰於本院
    具結證稱：告訴人報案後伊到現場處理，看到被告與告訴人
    距離約2 、3 公尺，雙方神情都很激動，像在爭執債務問題
    ，雙方聲音都蠻大的、很火爆，比一般爭吵的強度高一點，
    告訴人有跟伊說被告按喇叭的聲音蠻急促的，伊去現場是站
    在鐵皮屋工寮的外面，被告和告訴人也是在外面，雙方是有
    口角等語（見本院卷第77-83 頁）。衡之告訴人乙○○為被
    告之生父，彼此間為共同生活之至親，被告更自陳其已為告
    訴人償還數千萬元之債務（見本院卷第85頁背面），是告訴
    人對被告應無心存怨懟之理，且考量本件違反保護令罪為3
    年以下有期徒刑之罪，而誣告罪係為7 年以下有期徒刑之重
    罪，衡之常情，告訴人實無為誣陷被告，而甘冒誣告重責之
    必要。復依證人蘇騰杰到場所見，被告與告訴人當時均站在
    工寮外，雙方尚有口角爭執，情緒都很激動乙節，則被告與
    告訴人在執法員警到場之後，既仍未能平復情緒，而有大聲
    爭執之情，以此足認在證人蘇騰杰到場前，雙方之衝突勢必
    更加劇烈，顯非如被告所言其僅是詢問告訴人何時要償還債
    務等語，反係告訴人指稱被告有向其喝叱：「你外面欠債8
    、9 千萬，我幫你還了，你還欠我3 千萬，我要拆你的房子
    。」等情緒性之言詞，較符合事理，故告訴人前開所述，應
    屬實情，堪予採信。
  (三)按家庭暴力者，謂家庭成員間實施身體或精神上不法侵害之
    行為；騷擾則係指任何打擾、警告、嘲弄或辱罵他人之言語
    、動作或製造使人心生畏怖情境之行為，家庭暴力防治法第
    2 條第1 款、第3 款定有明文。次所謂「精神上不法侵害」
    ，應包括以謾罵、吼叫、侮辱、諷刺、恫嚇、威脅之言詞語
    調脅迫、恐嚇被害人之言語虐待；及竊聽、跟蹤、監視、冷
    漠、鄙視或其他足以引起人精神痛苦之精神虐待行為，詳言
    之，若某行為已足以引發對象心裡痛苦或畏懼之情緒，應即
    該當「精神上不法侵害」之行為。且因家庭暴力行為多有長
    期性、習慣性、隱密性、連續性之特徵，家庭成員間關係密
    切親近，對於彼此生活、個性、喜惡之瞭解為人際網路中最
    深刻者，於判斷某一行為是否構成「精神上不法侵害」時，
    除參酌社會上一般客觀標準外，更應將被害人主觀上是否因
    加害人行為產生痛苦、恐懼之感受納入考量。查本件告訴人
    在本案之前，即有指稱被告常因財產問題對伊大小聲或爭吵
    ，並以此為由向本院聲請核發前開通常保護令獲准，有本院
    98年度家護字第80號通常保護令附卷可查，足見告訴人對被
    告屢因財產或債務問題向伊爭執或與之口角乙事，已造成其
    心理之痛苦。則縱被告所述告訴人欠伊大筆債務之事為真，
    被告仍可循民事法律途徑，依法訴請告訴人償還，被告捨此
    不為，竟在知悉保護令內容之情況下，仍大聲與告訴人爭吵
    債務問題，並向告訴人恫稱要拆房子等警告言詞，足認其所
    為已屬對告訴人騷擾及精神上不法侵害之行為。
  (四)綜上所述，本件事證明確，被告所辯無非係推諉卸責之詞，
    不足憑採，其違反保護令之犯行，堪予認定，應依法論科。
三、核被告所為，係違反家庭暴力防治法第14條第1 項第1 、2
    款之裁定，應依家庭暴力防治法第61條第1 、2 款之違反保
    護令罪處罰。被告上開犯行，雖同時違反民事通常保護令裁
    定所禁止之2 款行為，然法院依家庭暴力防治法核發通常保
    護令者，該保護令內之數款規定，僅分別為不同之違反保護
    令行為態樣，被告以一犯意而違反同一保護令上所禁止之數
    態樣，為一違反保護令之行為，屬單純一罪，僅以一違反保
    護令罪論處。檢察官聲請簡易判決處刑書僅認應依家庭暴力
    防治法第61條第1 款之規定處罰，容有誤會，附此敘明。原
    審認被告犯罪事證明確，因而適用刑事訴訟法第449 條第1
    項前段、第454 條第2 項，家庭暴力防治法第61條第1 款、
    第2 款，刑法第11條前段、第41條第1 項前段之規定，並審
    酌被告無視法院通常保護令之效力，顯然漠視法律對其之規
    制，兼衡其上開犯行因此對被害人所造成之危害、犯罪動機
    、手段、犯罪後之態度等一切情狀，量處拘役30日，如易科
    罰金，以新臺幣1 千元折算1 日，其認事用法核無違誤，量
    刑亦屬妥適。被告上訴意旨否認犯罪，指摘原判決認定事實
    有誤，請求改判無罪云云，為無理由，應予駁回。
據上論斷，依刑事訴訟法第455 條之1 第1 項、第3 項、第368
條，判決如主文。
本案經檢察官黃俊鳴到庭執行職務。
中    華    民    國    99    年    11    月    9     日
                  刑事第三庭  審判長法  官  柳章峰
                                    法  官  許蓓雯
                                    法  官  顏苾涵
以上正本證明與原本無異。
不得上訴。
中    華    民    國    99    年    11    月    9     日
                                    書記官  涂村宇
附錄本判決論罪法條：
家庭暴力防治法第61條
違反法院依第 14 條第 1 項、第 16 條第 3 項所為之下列裁定
者，為本法所稱違反保護令罪，處 3 年以下有期徒刑、拘役或
科或併科新臺幣 10 萬元以下罰金：
一、禁止實施家庭暴力。
二、禁止騷擾、接觸、跟蹤、通話、通信或其他非必要之聯絡行
    為。
三、遷出住居所。
四、遠離住居所、工作場所、學校或其他特定場所。
五、完成加害人處遇計畫。

司法院資訊處製作；財團法人民間司法改革基金會備份。
